【裁判字號】    89,易,879
【裁判日期】    891023
【裁判案由】    公共危險
【裁判全文】
臺灣士林地方法院刑事判決                          八十九年度易字第八七九號
    聲  請  人  臺灣士林地方法院檢察署檢察官
    被      告  甲○○
右列被告因公共危險案件，經檢察官聲請簡易判決處刑（八十九年度偵字第四○一一
號），本院認不宜以簡易判決處刑，改依通常程序審理判決如左：
    主  文
甲○○失火燒燬現供人使用之住宅，處有期徒刑伍月，如易科罰金以參佰元折算壹日
。
    事  實
一、甲○○係居住位於臺北市○○區○○路三八巷十八號臺灣鐵路管理局所分配之木
    造宿舍（宿舍編號四），於民國八十八年十二月十五日中午十二時許外出時，本
    應注意謹慎使用電器，避免用電負荷超載，造成電線短路引發火災，而依當時情
    形，復無不能注意之情事，竟疏未注意仍將烘碗機、飲水機、電鍋等電器使用於
    同一電源插座上，致用電負荷超載，造成電線短路，起火燃燒，除燒燬自己前開
    現供人使用之住宅外，並因而延燒至鄰戶，燒燬如附表編號一至七所示現供人使
    用及現非供人使用他人所有之房屋。
二、案經臺北市政府警察局大同分局報請臺灣士林地方法院檢察署檢察官偵查聲請簡
    易判決處刑。
    理  由
一、訊據被告甲○○矢口否認有右揭過失犯行，辯稱：伊出門時有將全部插頭拔除，
    不知為何會短路起火，可能係遭他人縱火或係公共用電失火所致云云。惟查：
  (一)右揭犯罪事實，業據證人癸○○、張郡峰於警訊及偵審中證述綦詳，諸如：(1)證
    人癸○○證稱：「當時我人在我家看電視，突然聞到異味，我趕緊跑出來看，就
    看到我外甥張群峰隔壁有煙冒出，我拿了滅火器要衝進裡面救火，因大門是關上
    ，我還拿滅火器撞開，當我衝近時，就看到鄭州路三八巷十八號鐵路局宿舍住戶
    尹家有火，當時尹家火已很大，但未延燒到隔壁，我還在尹家與我外甥張群峰間
    通道滅火，當滅火器用完後，火還是無法撲滅。」、「‧‧‧因我聞到煙味外出
    察看時即看到隔壁尹家在冒煙，我便拿起滅火器趕去滅火，因後門鎖住，我還用
    滅火器將門撞開後，便直接跑到尹家前，我從玻璃窗往內看，有看到電線在燒，
    並冒出大量濃煙，‧‧‧」（見偵查卷第十四頁、第六十二頁反面）、「我當天
    下午二點左右，我與太太看電視，我聞到煙味，就從大門跑出來，後門鎖住，我
    就去找滅火器撬開，要滅火，我一進去尹家就看到書房隔壁的廚房在冒煙，我就
    拿滅火器要滅火，但一下子火燒得很快。當時是電線在燒，後來消防局來時，我
    和他們一起滅火。」、「被告家中使用很多電器，插座上插了很多電線，是我在
    消防局處理完後看到的。」（見本院八十九年九月十一日訊問筆錄）等語；(2)證
    人戊○○證稱：「當時我到現場時有看到煙及火苗是從尹家最裡面的角落開始冒
    出起火的，我與癸○○有拿滅火器去救火，但滅火器一下就用完了，‧‧‧」、
    「‧‧‧我是先聞到燒焦味，我衝出來看，我看到被告家中有冒煙，之後持滅火
    器撞開他家大門，入內發現被告家中的廚房發生著火，裡面的電鍋、烘暖爐都正
    在使用中，‧‧‧」（見偵查卷第六十四頁反面、第六十五頁、第一百頁反面）
    、「當時我在家，我舅舅癸○○跑來敲我家門，說失火了，我與蘇拿滅火器把尹
    家後門撬開，我們進到尹家內，看到冒了了很大的煙，有冒火花。」、「現場有
    很多電線，且有電線在冒火花，我之前有看過被告家中在冬天時常有用暖爐在烘
    貓及狗。當天煙霧瀰漫，我只看到電鍋電線有插在插座上。」（見本院八十九年
    九月十一日訊問筆錄）等語，互核二位證人所證述情節相符，足見本件失火係自
    被告住處屋內起始，導致延燒至鄰戶無誤。
  (二)又臺北市政府消防局現場檢視、勘查燃燒處所之燃燒後狀況結果以：『(1)鄭州路
    三十八巷十八號張家之格局受火燒燬以靠東側較嚴重，顯示由東往西延燒。編號
    至空屋及葉家均以靠西南面（尹家）受燒燬較嚴重，又尹家屋頂已受火燒燬
    較他棟嚴重，僅殘存少許橫樑，且據目擊者癸○○及張郡峰所陳述，當時尹家火
    已很大，但未延燒到隔壁，我還在尹家與我外甥張郡峰間通道滅火‧‧‧等情，
    故綜合以上所述，研判被告住處為最先起火戶；(2)而尹家西面門外擺放之兩台烘
    乾機以靠北側受燒燬、變色較嚴重，臥室西面木門亦靠北側受燃燒碳化較嚴重，
    顯示火由北往南延燒。東面上方之屋頂橫樑已受燒燬往西側塌落，南面之屋頂橫
    樑以靠北側受燒失、塌落較嚴重，北面竹筋泥土牆以靠西側受燃燒較強烈、木架
    碳化較深，下方之木櫃以靠西側受燒燬較嚴重，顯示火於西北面燃燒較為強烈。
    又尹家客廳東面竹筋泥土牆以靠南側受燃燒變色較深，顯示火由南往北延燒。南
    面與臥室相隔之竹筋泥土牆以靠西側受燃燒變色、木架燒失較嚴重，西面之木板
    牆已受燒燬，僅殘存部分木架，顯示火由西往東延燒。西面擺置之電腦桌及鐵椅
    均已受火燒燬，西南面置物櫃已受火燒燬，置物櫃上之烤箱、熱水瓶亦燒燬掉於
    地面，顯示火於西南面置物櫃附近燃燒較強烈。據以上火流燃燒狀況所述，綜合
    研判客廳西南面置物櫃附近為最先起火處；(3)尹家西南面放有電腦、烘碗機、飲
    水機、電鍋及一條延長線，延長線是接烘碗機，而延長線與飲水機插在同一插座
    上，雖甲○○於談話筆錄上所陳述，出門前電源已拔掉，然現場勘查後，於地面
    發現之插座上接有兩個電源插頭，並發現地面已燒燬之電源線，經檢視後有短路
    熔痕，除此外並無其他起火之因素存在，故研判以電源線因故短路致起火燃燒之
    可能性較大』，亦持同一看法，此有臺北市政府消防局八十九年九月八日北市消
    調字第八九二二五二五○○○號所函送之臺北市政府消防局火災原因調查報告表
    暨所附之現場照片數幀、內政部警政署火災證物鑑定報告等在卷可佐。且復據證
    人即臺北市政府消防局火調科隊員子○○到庭結證稱：伊係本件火災原因調查報
    告書之製作者，有至現場察看過，並未發現有任何縱火之跡象，而依現場證人陳
    述及火場鑑識所見之燃燒情況，判斷起火點在被告住處內，在被告住處屋內，發
    現電源插頭處有多數燒熔之電源線，插頭附近有飲水機、電鍋、烘碗機等電器，
    經送內政部消防署鑑定結果，認係在通電中造成短路導致（見本院八十九年十月
    九日審理筆錄）等語屬實，顯非公共用電之電線所引燃甚明，被告所辯自無可採
    。
  (三)另證人子○○供證稱：在插座附近，有發現很多條電源線；而證人癸○○亦供稱
    ：處理現場後，發現插座上有很多電線；證人張郡峰則供證稱：曾看過被告在家
    中以暖爐在烤貓、狗等動物，事發當日有看到電鍋電源線插在插座上，三人所述
    互核相符，顯見被告所辯出門時已將所有插頭拔除乙事，應係卸責之詞，洵無可
    採。
  (四)被告雖聲請傳喚證人即鐵路局公益科人員壬○○及水電行丙○○，惟彼二人到庭
    後，壬○○僅表示：伊只負責抄表，並不知道被告之用電情況等語；而丙○○則
    供稱：是在二、三年前曾幫被告換過線路，係按原配線位置，從新拉一條管線，
    換好之後，即未曾再去過等語，是該二人實無法證明被告所稱絕無用電超出負荷
    情況。
  (五)按房屋之使用人，應注意房屋內電器之使用，以避免因用電超出負荷致造成短路
    起火，引發火災，且依當時情況並無不能注意之情事，被告竟疏於注意，致生本
    件火災，其顯有過失，且其過失與前開房屋失火燒燬之結果，有相當因果關係。
  (六)綜上所述，被告所辯無非臨訟避就卸責之詞，委無足取，事證已臻明確，犯行洵
    堪認定，應依法論科。
二、查被告失火燒燬如附表編號一、二所示之現供人使用之住宅，核其所為係犯刑法
    第一百七十三條第二項之罪；另失火燒燬如附表編號三至七現非供人使用之住宅
    ，核係犯同法第一百七十四條第三項之罪，原聲請簡易判決處刑書誤載為刑法第
    一百七十五條第三項，業經公訴人當庭更正如上，併此敘明。至失火燒燬上開屋
    內物品之低度行為，應為失火燒燬現供人使用及現非供人使用住宅之高度行為所
    吸收，不另論罪。又被告雖以一失火行為，同時燒燬如附表編號一、二所示之現
    供人使用之住宅及附表編號二至七所示之現非供人使用之住宅，惟其均僅侵害一
    個社會法益，應僅各論以一罪，其同時觸犯上開二罪名，為想像競合犯，應從一
    重之失火燒燬現供人使用之住宅罪處斷。又附表編號八所示現供人使用癸○○所
    有之住宅部分，因未燒燬，為刑法所不罰之過失未遂犯，聲請簡易判決處刑書誤
    載於犯罪事實欄，容有未洽，併此敘明。爰審酌被告之生活狀況、智識程度、與
    被害人平日之關係，其過失之程度、失火所生危害甚鉅，及犯罪後猶飾詞圖卸尚
    無悔意，迄今尚未與被害人達成民事和解等一切情狀，量處如主文所示之刑，並
    諭知易科罰金之折算標準，以示懲儆。
據上論斷，應依刑事訴訟法第四百五十二條、第二百九十九條第一項前段，刑法第一
百七十三條第二項、第一百七十四條第三項、第五十五條、第四十一條，罰金罰鍰提
高標準條例第一條前段、第二項，判決如主文。
本案經檢察官陳傳宗到庭執行職務
中      華      民      國    八十九    年      十      月    二十三    日
                                  臺灣士林地方法院刑事第二庭
                                          法  官
右正本證明與原本無異。
如不服本判決，應於判決送達後十日內，向本院提出上訴狀。
                                          書記官
中    華    民    國      八十        年              月              日
附表：
┌──┬────┬────────┬─────────┬─────────
│編號│被 害 人│房屋所在宿舍編號│現（或非）供人使用│     所  犯  法  ?
├──┼────┼────────┼─────────┼─────────
│ 一 │辛○○○│11.12.13        │現供人使用之住宅  │刑法第一百七十三條
├──┼────┼────────┼─────────┼─────────
│ 二 │戊 ○ ○│無              │同右              │同右
├──┼────┼────────┼─────────┼─────────
│ 三 │乙 ○ ○│2.3             │現非供人使用之住宅│刑法第一百七十四條
├──┼────┼────────┼─────────┼─────────
│ 四 │丁 ○ ○│5.6             │同右              │同右
├──┼────┼────────┼─────────┼─────────
│ 五 │陳 庚 孫│10.10-1         │同右              │同右
├──┼────┼────────┼─────────┼─────────
│ 六 │己 ○ ○│14              │同右              │同右
├──┼────┼────────┼─────────┼─────────
│ 七 │庚 ○ ○│8.15            │同右              │同右
├──┼────┼────────┼─────────┼─────────
│ 八 │癸 ○ ○│無              │現供人使用之住宅  │（未燒燬）
└──┴────┴────────┴─────────┴─────────


司法院資訊處製作；財團法人民間司法改革基金會備份。
